臺灣臺南地方法院刑事判決　　　　　　　94年度訴字第1311號
公　訴　人　臺灣臺南地方法院檢察署檢察官
被　　　告　甲○○
指定辯護人　本院公設辯護人乙○○
被　　　告　戊○○
指定辯護人　蔡信泰律師
上列被告因強盜等案件，經檢察官提起公訴（94年度偵字第1251
3號），本院判決如下：
    主  文
甲○○連續意圖為自己不法之所有，以藥劑至使不能抗拒，而取
他人之物，處有期徒刑肆年。又意圖為自己不法之所有，以恐嚇
使人將本人之物交付，未遂，處有期徒刑拾月。扣案之照相機壹
臺沒收。又意圖供行使之用，而偽造有價證券，處有期徒刑壹年
捌月。又以非法方法，剝奪人之行動自由，處有期徒刑陸月。應
執行有期徒刑陸年拾月。並於刑之執行完畢或赦免後，令入相當
處所，施以監護參年。扣案之照相機壹臺沒收。
甲○○被訴偽造特種文書罪部分無罪。
戊○○無罪。
    事  實
一、甲○○於民國（下同）九十四年六月九日凌晨零時三十分許
    ，在臺南縣永康市○○○街九十巷三十號二王城育樂廣場之
    包廂內，基於意圖為自己不法所有之強盜犯意，趁同在包廂
    內唱歌之丁○○上廁所之際，將藥物置於丁○○之啤酒內，
    使其回座飲用該啤酒致意識不清後，王女即僱計程車將丁○○帶往臺南縣永康市○○路二一三號之翰林園賓館六○六號
    房，乘其意識不清至使不能抗拒，取走其身上之現金新臺幣
    （下同）三千五百元及黑色皮夾一只（內有銀行信用卡五枚
    、郵局金融卡、身分證、健保卡、汽車駕照、機車駕照、機
    車行照各一枚、丁○○之配偶許富美已蓋章之空白支票二張
    ），得手後即離去。甲○○承前強盜之概括犯意，於九十四
    年六月十日晚上十一時許，在臺南市○○區○○路四段二三
    七號之六前，攔搭丙○○駕駛之牌照八○五—ＭＪ號計程車
    ，指示丙○○在臺南市區內停留多處並主動與丙○○搭訕，
    使丙○○無防範之心，迨翌（十一）日凌晨零時三十分許，
    由甲○○下車在路旁商店買紅茶一杯，暗中置入藥物後，供
    丙○○飲用，丙○○飲用半杯後，即頭暈無法開車，甲○○
    即建議並攙扶丙○○至臺南市○○區○○路二三三巷二六號
    之英王賓館休息，同日凌晨零時四十五分許丙○○進入英王
    賓館二○五室後昏睡在床而不能抗拒，甲○○隨即取走其身
    上之現金八千元及健保卡、信用卡、提款卡、現金卡、身分
    證、榮民證、汽車駕照、機車駕照各一枚、行動電話機一具
    ，並拍下丙○○之裸照後逃逸。甲○○食髓知味，另行基於
    意圖為自己不法之所有之恐嚇取財犯意，於九十四年六月十
    四日在電話以如不交付二萬元，將公開丙○○之裸照為脅，
    恐嚇丙○○交付二萬元，丙○○迫於無奈，即約王女於同日
    晚上十一時許，在臺南市成大醫院內一樓超商前交款，甲○○依約於同日晚上十一時十分許前往取款時，未得款即為警
    當場查獲，並扣得不明粉末三包、照相機一臺（內有丙○○
    之裸照底片）、行動電話一具、丙○○之上開證件七張及照
    片二張。
二、甲○○另行基於行使偽造有價證券之犯意，將上揭經許富美
    蓋章而未記載發票日及金額之二張空白支票（支票號碼分別
    為：ＮＨ0000000號及ＮＨ0000000號），利
    用姓名、年籍不詳而不知情之成年人，偽造並填載發票日各
    為九十四年六月十二日及九十四年六月十三日，金額分別為
    一百萬元及六十萬元之內容，再由甲○○於上開支票內填載
    其姓名於受款人欄後，於九十四年六月十三日存入其在臺灣
    中小企業銀行開元分行之帳戶領款，而為行使上開偽造有價
    證券之行為，惟因許富美於發票日前已掛失止付前揭支票二
    張而不獲付款。
三、甲○○另行基於剝奪人之行動自由之犯意，於九十四年六月
    十八日下午四時許，在其前揭住處，以藥物摻入冰品內供被
    告戊○○食用使其昏睡之方式，剝奪被告戊○○之行動自由
    ，經甲○○報警於同日下午四時二十七分許前往上址查處，
    起出甲○○持有之惠氏速悅持續性藥效膠囊三顆、安柏寧一
    顆、立達賜康六顆、偽造之丁○○身分證二張，因而查知上
    情。
四、案經臺南市警察局第二分局、臺南縣警察局永康分局報告及
    臺灣臺南地方法院檢察署檢察署檢察官主動偵查起訴。
    理  由
甲、被告甲○○部分：
壹、程序部分：
　　按刑事訴訟法第一百五十九條之五明定：「被告以外之人於
  　審判外之陳述，雖不符前四條之規定，而經當事人於審判程
    序同意作為證據，法院審酌該言詞陳述或書面陳述作成時之
    情況，認為適當者，亦得為證據。」、「當事人、代理人或
    辯護人於法院調查證據時，知有第一百五十九條第一項不得
    為證據之情形，而未於言詞辯論終結前聲明異議者，視為有
    前項之同意。」，其立法理由在於傳聞證據未經當事人之反
    對詰問予以核實，乃排斥其證據能力。惟當事人如放棄對原
    供述人之反對詰問權，於審判程序表示同意該等傳聞證據可
    作為證據，此時，法院除認該傳聞證據欠缺適當性外，自可
    承認其證據能力。又當事人、代理人或辯護人於調查證據時
  　，知有刑事訴訟法第一百五十九條第一項不得為證據之情形
    ，卻表示「對於證據調查無異議」、「沒有意見」等意思，
    而未於言詞辯論終結前聲明異議者，應視為已有將該等傳聞
    證據採為證據之同意（最高法院九十四年度台上字第二九七
    六號判決意旨參照）。本案卷內被告以外之人於審判外之書
    面、言詞陳述及其他書證，除證人即同案被告戊○○於警詢
　　及偵查中所為之證詞未具結，無證據能力外，被告甲○○之
  　指定辯護人於本案言詞辯論終結前，均同意公訴人所引之證
    據有證據能力（見本院二卷九十六年四月十八日審判筆錄及
    本院公設辯護人準備程序書（見本院二卷第三十頁）），本
    院審酌各該證據均非違法蒐證取得之證據，並無證據力明顯
    過低之情形，復經本院於審判期日就上開證據依法進行調查
    、辯論，依刑事訴訟法第一百五十九條之五規定，自有證據
    能力，合先敘明。
貳、實體部分：
一、訊據被告甲○○矢口否認對於丁○○有何強盜及對於丙○○
    有何強盜及恐嚇取財未遂之犯行，辯稱：「丁○○部分，我
    不是強盜，我是拿他的錢去付飯店及計程車的錢」，「丙○○部分不承認，因為我買紅茶，兩杯我無法下藥，那是必須
    要插吸管才能下藥，所以不可能下藥。他是與我到賓館，他
    給我三千元與我發生性關係，做完之後，他累了自己睡著，
    我就回家看我兒子，我是趁他睡著才走的。我是因為好玩，
    才向他拍照的…我沒有向他勒索，裸照是我是拍著玩，我是
    要向他借用二萬元」云云，對於妨害同案被告戊○○自由之
    部分則辯稱：「此部分不成立犯罪，即使有下藥，也在檢舉
    人犯罪，難認有故意」云云。惟查：
（一）、證人丁○○於警詢中證稱：「我和婷婷（甲○○）二人
        就上二王城ＫＴＶ再行消費，我們都還沒有點任何東西
        我就先去廁所，婷婷（甲○○）先行進入包廂，當我進
        入包廂時，桌上就已有一瓶已開的啤酒，並倒好二杯在
        旁，隨即我便點了半打的啤酒，當我喝了婷婷（甲○○
        ）所倒好的那一杯啤酒沒多久，我就感覺到一陣昏眩，
        歌還唱不滿一首我就不醒人事了，醒來時我的黑色皮夾
        及現金都不翼而飛」等語（見警二卷第二十頁），並供
        稱：「（你何時醒來？身在何處？）我在九十四年六月
        九日上午九時醒來。覺得是身在不認識的地方，經查看
        後才曉得是在臺南縣永康市○○路上的翰林園商務旅館
　　　　」，「（你說醒來後發現身上的黑色皮夾及現金不見了
  　　　，不見的東西請詳述？）置放於褲子暗袋裡的現金計二
    　　萬五千元及黑色皮夾內之荷蘭銀行信用卡二枚（一張未
      　開卡）、慶豐銀行信用卡二枚、誠泰銀行信用卡、郵局
　　　　金融卡（我太太許富美所有）、我本人之身分證、健保
  　　　卡、汽、機車駕照各乙枚，另有二張中央信託局臺南分
    　　行的支票二張空白（票號分別為：ＮＨ0000000
      　及ＮＨ0000000號）、我女兒詹茹絮之機車（Ｔ
　　　　ＸＩ－二三六）行照乙枚，還有摩托羅拉牌ＭＳ５１０
  　　　０型的手機一支」等語明確（見警二卷第二一頁），足
    　　證證人丁○○係飲用被告甲○○於包廂內倒好之啤酒沒
      　多久，即感覺到一陣昏眩，歌還唱不滿一首而不醒人事
        ，其置放於褲子暗袋裡之現金計二萬五千元及黑色皮夾
        內之荷蘭銀行信用卡二枚（一張未開卡）、慶豐銀行信
　　　　用卡二枚、誠泰銀行信用卡、郵局金融卡（許富美所有
  　　　）、證人之身分證、健保卡、汽車及機車駕照各乙枚，
    　　另有二張中央信託局臺南分行的支票二張空白（票號分
      　別為：ＮＨ0000000及ＮＨ0000000號）
        、證人之女詹茹絮之機車（ＴＸＩ－二三六）行照乙枚
        及摩托羅拉牌ＭＳ５１００型手機一支因此遭被告甲○○破壞其支配持有關係而取走至明，此觀諸證人即當日
        在翰林園商務賓館擔任夜間櫃臺主任之陳志傑證稱：「
        （她如何付錢？）他們先上去安頓好後，甲○○再回到
        櫃檯從丁○○皮夾拿出丁○○健保卡登記及現金繳費」
        等語（見偵二卷第二四頁），即可知悉當時付款時，係
        由被告甲○○取得原為證人丁○○支配持有下之皮夾（
        含皮夾內之荷蘭銀行信用卡二枚（一張未開卡）、慶豐
　　　　銀行信用卡二枚、誠泰銀行信用卡、郵局金融卡（許富
  　　　美所有）、身分證、健保卡、汽、機車駕照各一枚，另
    　　有二張中央信託局臺南分行的支票二張空白（票號分別
　　　　為：ＮＨ0000000及ＮＨ0000000號）、
  　　　詹茹絮之機車（ＴＸＩ－二三六）行照乙枚，及摩托羅
    　　拉牌ＭＳ５１００型之手機一支），彰彰甚明。
（二）、其次，證人丁○○於本院審理時證稱：「（你於二王城
        的時候，有無喝酒？）我去的時候他們已經要離席，我
        沒有喝到」，「（在八一八時有無喝酒？）有。沒有喝
        多少」，「（喝什麼酒？）啤酒，一、兩瓶，是六百Ｃ
        Ｃ瓶子裝，用杯子裝來喝」，「（你平時酒量如何？喝
        多少就會醉？）瓶子裝的，二十瓶才會醉。是六百ＣＣ
        那種瓶子，…現在我半打應該沒有問題」，「（二王城
　　　　ＫＴＶ時你有喝醉嗎？）沒有」，「你到達賓館為何會
  　　　不省人事？）我不是在賓館不省人事，我是在ＫＴＶ就
　　　　不省人事」，「（你是何原因不省人事？）在我記憶中
　　　　，是因為我喝他那一杯啤酒，其他六瓶都還沒有開」，
       「（那你能否確認被告甲○○有在你的酒中下藥？）我
　　　　沒有確認，但是我隔天報警時，我的嘴巴還是腫的，好
  　　　像是過敏一樣」，「（你有無因為嘴巴腫而去看醫生？
    　　）沒有，但我那天因為這樣沒有辦法工作」，「（你以
      　前有無曾經因為喝啤酒，嘴巴腫起來過？）沒有。我吃
        藥也不會過敏」等語明確（見本院二卷第十三頁至第十
        五頁），準此以觀，依證人上開證述可知，證人於當日
        僅喝被告在包廂內為其所倒之啤酒後，隨即不省人事，
        而證人之酒量須二十瓶始會醉，服用藥物亦不致過敏，
        故依據經驗法則判斷，顯然證人丁○○係遭被告以藥物
        放置於啤酒內，始會昏倒而於翌日嘴巴浮腫，甚為顯明
        ，益證被告係以藥物至使證人不能抗拒而取得上開財物
        ，其主觀上顯有意圖為自己不法所有之強盜犯意甚明。
（三）、證人丙○○於警詢中證稱：「我是於九十四年六月十日
        晚上十一時左右，從臺南市○○區○○路一五九號計程
        車休息站接獲派車，前往臺南市○○區○○路四段杏春
　　　　閣前搭載甲○○，該女子上車後叫我載他至五期ＫＴＶ
  　　　找工作，後來又轉往臺南市○○路觀光城某卡拉ＯＫ找
    　　工作，出來後我向該女子說找不到工作的話，我先載你
      　回家，行經臺南市○○路與成功路口時，甲○○下車買
        了一杯菊花茶和紅茶，她將紅茶拿給我喝，我喝了約半
        杯，突然覺得頭暈無法開車，甲○○稱旁邊有一間英王
        賓館要找我進去聊天，我告訴她我在路旁休息就好，她
        說只要聊天而已，且我覺得頭已經很暈無法開車，所以
        才由我付了新臺幣二百八十元，我一進到該賓館二○五
        室後，整個人就昏倒在床上，直到服務生叫醒我，我才
        發現我的現金及證件等物件已經都不見了」等語（見警
        一卷第七頁），足證證人丙○○係九十四年六月十日晚
        上十一時左右從臺南市○○區○○路一五九號計程車休
　　　　息站接獲派車搭載被告甲○○，並於行經臺南市○○路
  　　　與成功路口時，由被告甲○○下車買了一杯菊花茶和紅
    　　茶，證人飲用約半杯紅茶後，突然覺得頭暈無法開車，
      　經被告甲○○稱勸說欲進入英王賓館內二○五室後，即
        因而無法抗拒而昏倒在床上，亦可證本案係由被告甲○○將上開滲入藥物之半杯紅茶交予證人飲用後，無法再
        行開車而至處於不能抗拒之狀態，至為顯然。證人並證
        稱：「（你清醒後有無發現何東西不見？）於現金約八
        千元、我本人健保卡、職業汽車駕照、身分證、重機車
　　　　駕照、計程車公會會員證各乙張、本人相片二張、八○
  　　　五－ＭＪ營小客行照、ＧＢＳ－四一一重機車行照、榮
    　　民證、郵局提款卡、寶華銀行現金卡、花旗銀行信用卡
      　及手機」，「是因為我喝了飲料之後，頭暈快昏迷才被
　　　　甲○○騙進去說要聊天，我一到床上整個人就昏迷了」
  　　　等語（見警一卷第八頁及偵一卷第十八頁），足證該日
    　　丙○○進入英王賓館二○五室後昏睡在床而不能抗拒，
      　係被告甲○○取走證人所持有之現金八千元及健保卡、
        信用卡、提款卡、現金卡、身分證、榮民證、汽車駕照
        、機車駕照各一枚、行動電話機一具，而被告破壞證人
        上開支配持有關係而建立自己之支配持有關係，係本於
        對證人以藥物迷昏之方式所為，此觀諸被告於警詢中供
        稱：「在包廂內我利用丁○○上廁所之際，在所飲用之
        啤酒內放置安眠藥，讓丁○○之神智、意識不清」等語
        即可明瞭（見警二卷第六頁），綜合被告之供詞及上開
        證人丙○○之證述，益證被告主觀上係本於意圖為自己
        不法所有之故意而對證人為至使不能抗拒之強盜行為，
        至為顯然。
（四）、證人丙○○另證稱：「九十四年六月十三日起至今，甲○○不斷打電話向我恐嚇，如果不給她二萬元，就要將
  　　　我的裸照公佈，…甲○○以裸照恐嚇我，經警方查獲在
    　　她身上起出三小包迷藥，甲○○也向我跟警方坦承他是
      　向我下藥，我才恍然大悟我是被下藥迷昏的，九十四年
　　　　六月十二日白天我到我前揭計程車派出站候車，告訴站
  　　　長我發生的事情，站長也告訴我有一個不詳女子用00
    　　00000000號的電話打電話給他，說要找我，我
      　就用我新申請的手機0000000000號撥打上述
  　　　電話，我聽聲音後確定是甲○○，我就將電話掛斷，可
    　　能是我的新號碼顯示在她的手機上，所以她才打電話給
　　　　我恐嚇我。我被甲○○拿走的手機裡面有儲存我站長的
  　　　電話，她應該是看我手機才知道的。當時我問甲○○我
    　　的裸照在哪裡，她拿一台立可拍相機給我看，跟我說我
  　　　的裸照底片在裡面，並要我拿二萬元給她換回底片，這
    　　時警方出現將他查獲，當時對話時只有我跟甲○○在場
　　　　」等語明確（見警一卷第七頁至第八頁），足證本案係
  　　　被告甲○○拍下證人丙○○之裸照後逃逸，而另行基於
    　　意圖為自己不法之所有之恐嚇取財犯意，於九十四年六
      　月十四日在電話中以如不交付二萬元，將公開丙○○之
        裸照為脅，恐嚇丙○○交付二萬元至明。按刑法上關於
        財產上犯罪，所定意圖為自己或第三人不法之所有之意
        思條件，即所稱之「不法所有之意圖」，固指欠缺適法
        權源，仍圖將財物移入自己實力支配管領下，得為使用
        、收益或處分之情形而言；又刑法第三百四十六條第一
        項之恐嚇取財罪，係以意圖為自己或第三人不法所有為
        構成要件之一；另刑法第三百四十六條第一項恐嚇取財
        罪之構成，以犯人所為不法之惡害通知達到於被害人，
        並足使其心生畏懼而交付財物為要件（最高法院八十三
        年度台上字第二六八九號、第五四三七號、四十五年台
        上字第一四五０號裁判要旨參照）。經查：本案被告以
        如不交付二萬元將公開裸照之方式，客觀上判斷，顯然
        係以不法惡害通知，確足以使人心生畏懼，甚為顯明，
        業已該當於恐嚇取財之行為，然因本案被告未取財之際
        ，即為警查獲，業據證人證述無訛（見偵一卷第十八頁
        ），故其未取得該二萬元之支配持有關係而未得手，亦
        堪以認定。
（五）、且查：證人許富美於警詢中證稱：「（該中央信託局臺
        南分局帳號0000000000000號、票號ＮＨ
        0000000、ＮＨ0000000號發票人許富美
        等二張支票是否為妳本人持九十四年六月九日向臺灣票
        據交換所臺南市分所申報遺失？）是的，因該二張支票
        是我先生丁○○於94年6月9日凌晨在台南縣永康市二王
        城KTV內遭人強盜之財物因該支票均是我本人，故由我
        出面申報」，「當時因該二張空白支票均已蓋我本人之
        私章，是我準備給我先生隨時填寫金額給保養廠修車款
        項用」等語明確（見偵二卷第六九頁），足證上開中央
        信託局臺南分局帳號0000000000000號、
        票號ＮＨ0000000、ＮＨ0000000號發票
        人許富美所簽發之支票係用供證人丁○○填寫金額以支
        付保養廠修車款所用無訛，亦可見該支票上並未填載金
        額至明。雖上開支票內之金額及日期無法證明係被告親
        自所書寫，然上開支票既由被告自證人丁○○處取得，
　　　　均在其實力支配、掌控下，依經驗法則判斷，自然係由
  　　　被告利用他人代為書寫完成，當有偽造有價證券之行為
    　　甚明，被告嗣並進而行使之，業據其供承無訛（見本院
      　一卷第四二頁），並有本院依職權向臺灣中小企業銀行
        查明被告之開戶紀錄足參，依該客戶基本資料所載，被
        告係於九十四年六月九日開戶，並於九十四年六月十三
        日存入上開支票二紙等情，有臺灣中小企業銀行開元分
        行九十四年十一月二十三日九十四開元字第三七二三號
        函附之客戶開戶資料及存提紀錄一紙附卷可佐，亦有偽
        造之許富美支票二張、退票理由單、掛失止付票據提示
        人資料查報表影本各一紙附卷可佐（見偵一卷第七一頁
        至第七五頁），準此相互參酌，益見被告主觀上有意圖
        供行使之用之犯意，甚為顯然。故被告此部分之犯行，
        亦堪認定。
（六）、按私行拘禁罪係以私行拘禁為其非法剝奪人行動自由之
        例示，在性質上自須被害人行動自由被剝奪已持續相當
        之時間，始足當之，最高法院八十九年度臺上字第九０
        六號判決可資參照。故刑法第三百零二條私行拘禁罪，
        行為人須主觀上出於私行拘禁之故意，客觀上之行為又
        確實剝奪他人行動自由已達「拘禁」可比擬之相當時間
        ，始能論以該罪。經查：被告甲○○於偵查中供稱：「
        （九十四年六月十八日那天妳為何在冰裡放安眠藥讓他
        （按指被告戊○○）暈倒？）因為他從頭到尾都不告訴
        我他叫什麼名字，我把他迷昏是怕他跑了，去四處拐騙
　　　　」等語（見偵二卷第九十頁），經核與證人戊○○於偵
  　　　查中所證述：「（有無在甲○○家中昏倒過？）有」，
    　　「何時在甲○○家中昏倒？）九十四年六月七日下午二
      　時許」，「（為何你要去甲○○家？）她打電話給我說
        她要向我借錢吃飯，所以我就過去找她將二百元拿給她
　　　　」，「（甲○○家在何處？）臺南縣東豐路」，「（甲○○請你吃何東西？）她看我滿身大汗，所以拿一碗鳳
    　　梨冰給我吃」，「（你鳳梨冰有無吃完？）有」，「（
      　吃完之後發生何事？）我不知不覺就不醒人事」，「（
        你醒來之後發生何事？）有兩位警察站在我床邊，我當
        時還是在甲○○家」等語互相大致相符（見偵二卷第二
        二頁至第二三頁），並有臺南市第五分局警員葉永道、
        吳吉明之職務報告書附卷可佐（見本院卷第一一四頁至
        第一一五頁），準此詳加參酌，足證被告甲○○於九十
        四年六月十八日下午四時許，在其前揭住處，以藥物摻
        入冰品內供被告戊○○食用使其昏睡之方式，剝奪被告
        戊○○之行動自由，甚為明確，益證其主觀上確有剝奪
        被告戊○○行動自由之犯意，殆無疑義，益證被告辯稱
        其未下冰品中下藥云云，顯然不足採信。被告固又辯稱
        其係為檢舉人犯罪始會下藥云云，然檢舉他人，自可向
        警方報案並提供住址即可，無須自行下藥而剝奪他人行
        動自由，況且，被告戊○○並非現行犯，被告甲○○所
        為，亦不適用逮捕現行犯之方式，故其所為既無阻卻違
        法事由，仍應認為其有剝奪他人行動自由之犯行。
（六）、綜上各情相互酌參，被告前揭所辯，顯均係臨訟卸責之
        詞，不足採信，本案事證已臻明確，其上開犯行均堪予
        認定，應依法論科。
二、核被告上開所為，係犯刑法第三百二十八條第一項之強盜罪
    、第三百四十六條第三項、第一項之恐嚇取財未遂罪、第二
    百零一條第一項偽造有價證券罪及第三百零二條之剝奪他人
    行動自由罪。被告係利用他人偽填支票之日期及金額後，進
    而行使之，為偽造有價證券之間接正犯，其進而為行使支票
    之行為應為偽造支票之行為所吸收，不另論罪，惟關於偽造
    有價證券與行使偽造有價證券之社會基本事實同一，爰依法
    變更起訴法條。按行為後法律有變更者，適用行為時之法律
    。但行為後之法律有利於行為人者，適用最有利於行為人之
    法律，刑法第二條第一項定有明文。查被告行為後，刑法相
    關規定業經修正公布，並於九十五年七月一日生效施行。上
    揭規定因新舊法
  　規定不同，利與不利之情形互見，均屬足以影響刑罰權判斷
    之法律變更，自有就新舊法規定比較之必要，以決定適用最
    有利於行為人之法律，茲分述如下：
（一）、被告所為上開二次強盜犯行，時間緊接，所犯係構成要
        件相同之罪名，主觀上顯係基於概括犯意所為，為連續
        犯，雖被告為上開二次加重竊盜犯行後，刑法第五十六
        條連續犯之規定，業於九十四年一月七日修正公布刪除
        ，並於九十五年七月一日施行，此刪除固非犯罪構成要
        件之變更，但顯已影響行為人刑罰之法律效果，自屬法
        律有變更，依新法第二條第一項規定，比較新、舊法結
        果，仍應適用較有利於被告之行為時法律即舊法論以連
        續犯，故被告所為上開二次強盜犯行，應依修正前刑法
        第五十六條連續犯之規定，從重論以一罪，並依法加重
        其刑。
（二）、被告行為時，修正前刑法第二十六條前段規定：「未遂
        犯之處罰，得按既遂犯之刑減輕之。」，被告行為後，
      　修正後刑法將前開規定移列至第二十五條第二項後段。
        雖其罪刑之實質內容並無變更，惟因條文次序已有不同
        ，仍屬科刑規範之變更，自有修正後刑法第二條第一項
        之適用，但新舊刑法對於行為人並無有利不利之別，據
        此，關於被告觸犯刑法第三百四十六條第三項、第一項
        之恐嚇取財未遂部分，自應依刑法第二條第一項前段規
        定，適用被告行為時之法律。
（三）、被告行為後，九十四年二月二日修正公布，自九十五年
        七月一日起施行之刑法，就有關責任能力之規定雖有所
        修正，修正前刑法第十九條規定：「心神喪失人之行為
        ，不罰。精神耗弱人之行為，得減輕其刑。」：修正後
        刑法第十九條則規定：「行為時因精神障礙或其他心智
        缺陷，致不能辨識其行為違法或欠缺依其辨識而行為之
        能力者，不罰。行為時因前項之原因，致其辨識行為違
        法或依其辨識而行為之能力，顯著減低者，得減輕其刑
        。前二項規定，於因故意或過失自行招致者，不適用之
        。」，然此項修正之原因乃「心神喪失」與「精神耗弱
        」之語意極不明確，其判斷標準難有共識，故改以行為
        人之辨識其行為違法，或依其辨識而行為之能力，是否
        屬不能、欠缺或顯著減低為斷，而將責任能力認定之標
        準予以明確化；就其法律效果而言，均為「不罰」及「
        得減輕其刑」，並未變更實質規範內容，對被告即不生
        任何有利或不利之影響，非屬「法律變更」，尚無新舊
        法比較適用之問題，則被告於行為時處於精神耗弱之程
        度，已如前述，應逕依現行刑法第十九條第二項之規定
        減輕其刑，就連續強盜之部分，並依法先加後減之。
（四）、按拘束人身自由之保安處分，依上述修正後刑法第一條
        後段規定，亦有罪刑法定原則及法律不溯及既往原則之
        適用，探討此次修正之立法意旨，係將其視同自由刑之
        刑罰，有補充或代替刑罰之功能，則除行為時既無刑罰
        復無拘束人身自由之保安處分之規定，裁判時僅有此保
        安處分之規定，當然應受修正後刑法第一條之拘束外，
        其餘情形，因行為時及裁判時皆有同質性之刑罰或拘束
        人身自由之保安處分之規定，自均應依修正後刑法第二
        條第一項規定予以比較適用（最高法院九十五年第八次
        刑事庭會議決議內容亦同此旨）。而修正前刑法第八十
        七條關於監護處分之規定：「心神喪失而不罰者，得令
        入相當處所，施以監護。因精神耗弱或瘖啞而減輕其刑
        者，得於刑之執行完畢或赦免後，令入相當處所，施以
        監護。前二項處分期間為三年以下。」，已修正為：「
        因第十九條第一項之原因而不罰者，其情狀足認有再犯
        或有危害公共安全之虞時，令入相當處所，施以監護。
        有第十九條第二項及第二十條之原因，其情狀足認有再
        犯或有危害公共安全之虞時，於刑之執行完畢或赦免後
        ，令入相當處所，施以監護。但必要時，得於刑之執行
        前為之。前二項之期間為五年以下。但執行中認無繼續
        執行之必要者，法院得免其處分之執行。」，修正後之
        規定增列「其情狀足認有再犯或有危害公共安全之虞時
        」，乍視之下似對被告不利，惟實務上適用修正前該條
        項之規定時，亦多以其情狀足認有再犯或有危害公共安
        全之虞為準，故就此而言，修正前之規定未必對被告較
        為有利。且修正前之監護處分由法院裁量是否諭知，其
        期間為三年以下；修正後規定法院無裁量空間，其期間
        可長達五年，並得於刑之執行前為之，修正後之規定顯
        較不利於被告，故依刑法第二條第一項前段規定，本件
        自應適用修正前刑法第八十七條第二項、第三項之規定
        ，審酌是否有對被告施以監護處分之必要。本院審酌行
        政院衛生署嘉南療養院九十五年五月十五日嘉南般字第
        ○九五○○○二三四七號函所附精神鑑定報告內之建議
        ，認為達到防衛社會之目的，有對其採取保護與治療措
        施之必要，爰依修正前刑法第八十七條第二項、第三項
    　　之規定，諭知於上開刑之執行完畢或赦免後，令入相當
      　處所，施以監護，其期間為三年，依保安處分執行法第
        四十六條、第四十七條規定，送往精神病醫院或其他醫
      　療團體，予以適當之治療及監視其行動，使被告於刑之
        執行完畢或赦免後，令入相當處所施以監護處分三年，
        附此敘明。
（五）、新修正刑法第五十七條關於科刑時應審酌之事項，其中
      　修正後刑法第五十七條第七款「犯罪行為人與被害人之
        關係」，係將修正前同法第八款「犯人與被害人『平日
        』之關係」之「平日」一語刪除，擴大犯罪行為人與被
        害人在犯罪行為上之關係，亦屬科刑時應予考慮之標準
        。修正後同法第八款並增列「犯罪行為人違反義務之程
        度」，此均屬法院就刑之裁量審認標準之明文化，非屬
        法律之變更（見最高法院九十五年五月二十三日第八次
        刑庭會議決議亦同此意旨），自無新修正之刑法第二條
        第一項規定之適用，附此說明。爰審酌被告四肢健全具
        完全謀生能力，不思正當努力工作營生，竟圖不勞而獲
　　　　，連續下藥至使被害人不能抗拒，進而強盜他人財物，
  　　　毫無他人所有物之概念，以拍攝裸照之方式恐嚇證人丙○○以索取錢財，徒然加深證人之身心創傷，且被告犯
      　罪後欠缺悔意，惟兼衡被告就恐嚇取財部分尚未取得財
        物暨前科素行、係因罹患精神耗弱缺乏自制力，而為本
    　　件犯行、行使偽造有價證券對銀行金融、市場經濟秩序
      　破壞之程度暨其犯罪後猶否認犯行，態度欠佳、拘束他
        人行為等一切情狀，分別量處如主文所示之刑，以資警
        懲。
（六）、又被告行為時即修正前刑法第五十一條規定：「數罪併
        罰，分別宣告其罪之刑，依左列各款定其應執行者」其
        中第五款規定：「宣告多數有期徒刑者，於各刑中之最
        長期以上，各刑合併之刑期以下，定其刑期。但不得逾
        二十年」，修正後刑法第五十一條第五款已改為：「宣
        告多數有期徒刑者，於各刑中之最長期以上，各刑合併
        之刑期以下，定其刑期。但不得逾三十年」，比較結果
        ，修正後刑法並非較有利於行為人，依刑法第二條第一
        項前段，仍應依修正前規定就上開數罪，定其應執行之
        刑如主文所示。
（七）、按刑法第三十八條第一項第三款於九十四年二月二日刑
        法修正時，雖另增列因犯罪所生之物得沒收之規定，然
        核與本件憑以沒收之刑法第三十八條第一項第二款無關
        ，不生新舊法比較問題。經查：扣案之照相機一臺，係
        被告用以拍攝丙○○裸照所用之物，且為被告甲○○所
        有，有臺南市警察局第二分局民權派出所扣押物品目錄
        表附卷可佐（見警一卷第十六頁），爰依刑法第三十八
        條第一項第二款之規定宣告沒收。至於扣得不明粉末三
        包、及丙○○之裸照底片、行動電話一具、丙○○所有
        如事實欄所載之證件七張、照片二張（見警一卷第十六
        頁）及惠氏速悅持續性藥效膠三顆、安柏寧一顆、立達
        賜康六顆（見警一卷第二九頁），均非被告所有之物，
        亦非違禁物，爰均不另行宣告沒收，附此敘明。
（八）、末查：被告甲○○固另辯稱其有向警方自首如事實欄所
        載之犯行云云。然經本院依職權函詢臺南市警察局第五
        分局，並無自首之行為，有臺南市警察局第五分局九十
        五年十二月二十一日南市警五刑字第○九五四五二七三
        六八○號函附卷可稽，復經本院於九十五年九月二十六
        日勘驗被告甲○○所提出主張其有自首行為之錄音筆，
        並無任何向警方自首而接受裁判之行為無訛（見本院二
        卷第九十五頁至第一○四頁），難認被告主張其有自首
        之行為甚明。準此以觀，被告既無自首之行為，自無自
        首減輕其刑之適用，附此敘明。
三、公訴意旨略以：被告甲○○於九十四年六月九日以電話聯絡
    被告戊○○（被告戊○○之部分詳後述）至臺南市北區朝代
    飯店見面，將前述取自丁○○之黑色皮夾及皮夾內之物一併
    交付被告戊○○，並基於共同偽造特種文書之犯意聯絡，商
    議以丁○○之身分證為底，偽造「丁○○」之國民身分證，
    被告戊○○取走丁○○之身分證及許富美蓋章之空白支票二
    張，旋以一萬元之代價，託姓名、年籍不詳、綽號「小林」
    之成年男子，依丁○○身分證之內容，偽造二張丁○○名義
    之國民身分證（未貼照片），足以生損害於丁○○，因認被
    告甲○○涉有刑法第二百十二條偽造特種文書罪嫌。
四、按犯罪事實應依證據認定之，無證據不得認定犯罪事實；又
    不能證明被告犯罪者，應諭知無罪之判決，刑事訴訟法第一
    百五十四條第二項、第三百零一條第一項分別定有明文。而
    刑事訴訟法第一百六十一條第一項規定：檢察官就被告犯罪
    事實，應負舉證責任，並指出證明之方法。因此，檢察官對
    於起訴之犯罪事實，應負提出證據及說服之實質舉證責任。
    倘其所提出之直接證據或間接證據，或其所指出之證明方法
    ，並未達到通常一般之人均不致有所懷疑，而得確信其為真
    實之程度，而有合理之懷疑存在而無從使事實審法院得有罪
    之確信時，基於無罪推定之原則，即應為被告無罪判決之諭
    知（最高法院七十六年度臺上字第四九八六號及九十二年度
    臺上字第一二八號判例意旨參照）。次按國民身份證係證明
    個人身份之憑證，性質上屬於刑法第二百十二條所指之特種
    文書，如被告將他人之國民身分證影印，乃不變更原有文書
    之本質而就文書之內容加以更改，自應係屬刑法所稱之「變
    造」特種文書之行為，惟仍必以「完成」該變更特種文書內
    容之行為，始有所謂變造之可言；苟未將身分證上之照片加
    以黏貼，自始即未完成變造行為，而刑法第二百十二條既不
    處罰未遂及預備之行為，自無該條變造特種文書之適用。
五、公訴人認為被告甲○○涉有刑法第二百十二條變造特種文書
    之罪嫌，無非係以被告戊○○之供述、證人甲○○之證述及
    變造之丁○○身分證二張為其論述之依據。訊據被告甲○○
    堅詞否認有何共同變造特種文書之犯行，辯稱：「是被告戊○○說我有證件，可以冒用別人的照片，可以做些買賣房子
    、車子，然後，我就把皮夾交給他，帶他到我住處」等語（
    見本院二卷第十九頁）。經查：
（一）、被告甲○○於警詢中供稱：「我提供丁○○之身分證…
        給戊○○」，「我是於九十四年六月九日，在我住處將
        丁○○之相關資料交給戊○○」等語（見警二卷第六頁
        ），經核與其於偵查中供稱：「（有無將丁○○身分證
        交給戊○○？）有」，「（被告戊○○何時把偽造之身
        分證交給你？）六月九日當天下午在我住處交給我及二
        張支票」等語前後一致（見偵二卷第二三頁及本院二卷
        第二九頁），經核與同案被告戊○○於本院審理時所供
        述：「他（按指被告甲○○）於當日下午三、四點時，
        把丁○○身分證正反面彩色影本交給我，我跟他說我自
        己不會作，我把這證件交給報紙上小林的朋友，他會做
    　　，他把身分證相片拆掉方式改造，他交給我之後，我就
      　交給被告甲○○，之後，被告甲○○就沒有再找我」等
        語互核相符（見本院卷一第四三頁），並有丁○○之彩
        色身分證影本二紙附卷可佐，足證被告甲○○係於九十
        四年六月九日下午一時許，在其住處就將丁○○之身分
        證，交給被告戊○○使其交付給姓名、年籍不詳，綽號
        「小林」之男子變造（彩色影印）丁○○之身分證件，
        並與「小林」之男子相約於臺南市○○路茶大茶藝館前
        見面，由綽號「小林」之男子將已彩色影印畢但未貼有
        照片之丁○○身份證樣本二張交予被告戊○○，再由被
        告戊○○轉交給被告甲○○無誤。
（二）、惟查：本案扣案之丁○○身分證彩色影本二張，均未貼
        上照片，故被告就上開身分證件固然係委由被告戊○○
        （此部分詳後述）託姓名、年籍不詳、綽號「小林」之
        成年男子，依丁○○身分證之內容，變造二張丁○○名
        義之國民身分證（未貼照片）加以影印，惟既無照片在
        該身分證件上，則尚難基此即謂變造行為業已完成，揆
        諸上開說明，變造行為既然未完成，充其量僅止於預備
        之階段，對於刑法第二百十二條之規定限於完成變造行
        為之既遂始得論罪之要件，並未該當。準此以觀，被告
        甲○○被訴共同變造特種文書之部分，該特種文書既未
        完成，此一事實並無法該當於刑法第二百十二條關於「
        變造」特種文書之要件，此外，復無其他證據足資證明
        被告有其他變造之行為，公訴意旨認為此部分與上開部
        分既屬數罪併罰之案件，則關於變造特種文書之部分即
        應依法為無罪之諭知，以昭審慎。
乙、被告戊○○部分：
一、公訴意旨略以：被告甲○○於九十四年六月九日以電話聯絡
    被告戊○○至臺南市北區朝代飯店見面，將前述取自丁○○
    之黑色皮夾及皮夾內之物一併交付被告戊○○，並基於共同
    偽造特種文書之犯意聯絡，商議以丁○○之身分證為底，偽
    造「丁○○」之國民身分證，戊○○取走丁○○之身分證及
    許富美蓋章之空白支票二張，旋以一萬元之代價，託姓名、
    年籍不詳、綽號「小林」之成年男子，依丁○○身分證之內
    容，偽造二張丁○○名義之國民身分證（未貼照片），足以
    生損害於丁○○，並於同日晚上七時許，在臺南市○區○○
    路三○五巷八六弄八號三樓之四甲○○住處，將該偽造之「
    丁○○」身分證交付甲○○。被告戊○○與甲○○復意圖供
    行使之用，基於共同偽造及行使偽造有價證券之犯意聯絡，
    先由被告戊○○將前揭經許富美蓋章而未記載發票日及金額
    之二張空白支票，填載其發票日各為九十四年六月十二日及
    九十四年六月十三日，金額分別為一百萬元及六十萬元，連
    同丁○○偽造之身分證，同時交付被告甲○○，被告甲○○
    乃填載其姓名於受款人欄後，存入其在臺灣中小企業銀行開
    元分行之帳戶領款，並商議得款由二人平分，而為偽造、行
    使偽造上開有價證券之行為分擔，嗣因許富美於發票日前已
    掛失止付而不獲付款，因認被告戊○○所為，係犯刑法第二
    百十二條偽造特種文書及第二百零一條第二項、第一項之行
    使偽造有價證券之罪嫌。
二、按犯罪事實應依證據認定之，無證據不得認定犯罪事實；又
    不能證明被告犯罪者，應諭知無罪之判決，刑事訴訟法第一
    百五十四條第二項、第三百零一條第一項分別定有明文。按
    刑事訴訟法上所謂認定犯罪事實之證據，係指足以認定被告
    確有犯罪行為之積極證據而言，該項證據自須適合於被告犯
    罪事實之認定，始得採為斷罪資料；又事實審法院對於證據
    之取捨，依法雖有自由判斷之權，然積極證據不足證明犯罪
    事實時，被告之抗辯或反證縱屬虛偽，仍不能以此資為積極
    證據應予採信之理由；另刑事訴訟上證明之資料，無論其為
    直接證據或間接證據，均需達於通常一般之人均不致有所懷
    疑，而得確信其為真實之程度，始得據為有罪之認定，若其
    關於被告是否犯罪之證明未能到達此程度，而有合理性懷疑
    之存在，致使無從形成有罪之確信，根據【罪證有疑，利於
    被告】之證據法則，即不得遽為不利被告之認定；其以情況
    證據斷罪時，尤需基於該證據於直接關係上所可證明之他項
    情況事實，本乎推理作用足以確證被告有罪，方為合法，不
    得徒憑主觀上之推想，將一般經驗上有利被告之其他合理情
    況逕予排除（最高法院三十年上字第四八二號、同年上字第
    八一六號、二十九年上字第三一０五號、七十六年度臺上字
    第四九八六號、四十年臺上字第八六號、三十二年度上字第
    六七號判例可資參照）。
三、公訴人認為被告戊○○涉有刑法第二百十二條、第二百零一
    條第一項之變造特種文書及行使偽造有價證券之罪嫌，無非
    係以被告戊○○之供述、證人甲○○之證述及偽造之丁○○
    身分證二張、偽造之許富美支票、退票理由單、掛失止付票
    據提示人資料查報表影本各一紙，為其論述之依據。訊據被
    告堅詞否認有何變造特種文書及偽造有價證券犯行等情，辯
    稱：「我有看到皮夾，是被告甲○○打開給我看的，但我沒
    有拿。是九日下午於朝代飯站，被告甲○○打開皮夾給我看
    ，我說一定要拿還給人家，但是她說丁○○與他是男女關係
    ，他為了報復他，所以才拿他的皮包，這些東西不是迷昏他
    ，才拿到的。並說這些證件可以做什麼，我跟他講說，這些
    完全不能做，你銀行一軋，銀行就知道，他就說有無人會改
    造，他於當日下午三、四點時，把丁○○身分證正反面彩色
    影本交給我，我跟他說我自己不會作，我把這證件交給報紙
    上小林的朋友，他會做，他把身分證相片拆掉方式改造，他
    交給我之後，我就交給被告甲○○，被告甲○○就沒有再來
    找我。我從頭到尾沒有看到支票」等語。經查：
（一）、被告於本院審理時供稱：「他於當日下午三、四點時，
        把丁○○身分證正反面彩色影本交給我，我跟他說我自
        己不會作，我把這證件交給報紙上小林的朋友，他會做
    　　，他把身分證相片拆掉方式改造，他交給我之後，我就
      　交給被告甲○○，之後，被告甲○○就沒有再找我」，
        「身分證是她拿給我，我拿給小林，…相片都沒有貼」
        等語無訛（見本院卷一第四三頁及本院卷二第六頁），
        經核與其於警詢中所供述：「我就從報紙廣告中有看到
        有人可以辦理偽造證件，我就尋報紙中，刊登之電話「
        00000000000」叫甲○○可以嘗試看看，甲○○指稱其有打電話前往，但沒人應答，就託我打電話
        ，有壹名綽號「小林」之男子接聽，我就將甲○○之狀
        況向綽號「小林」之男子提及，綽號「小林」之男子稱
        可以偽造證件，甲○○於九十四年六月九日十三時許就
        將丁○○之身份證影本，交給我叫我交付給綽號「小林
        」之男子偽造證件我與「小林」之男子相約於台南市○○路茶大茶藝館前見面，綽號「小林」之男子於九十四
        年六月九日十八時許在臺南市○○路茶大茶藝館前將偽
        造之丁○○身份證樣本二張，由我本人於九十四年六月
        九日晚上七時許，在甲○○之住處許轉交給甲○○」等
        語大致相符（見警二卷第十三頁），並有丁○○之彩色
        身分證影本二紙附卷足稽，可證被告甲○○於九十四年
        六月九日下午一時許就將丁○○之身份證影本，交給被
        告戊○○使其交付給綽號「小林」之男子變造丁○○之
        身分證件，並與「小林」之男子相約於臺南市○○路茶
        大茶藝館前見面，綽號「小林」之男子於九十四年六月
        九日晚上六時許在臺南市○○路茶大茶藝館前將已彩色
        影印畢，但未貼有照片之丁○○身份證樣本二張，由被
        告戊○○於九十四年六月九日晚上七時在被告甲○○之
        住處許轉交給被告甲○○等情無訛。
（二）、然而，國民身份證係證明個人身份之憑證，性質上屬於
        刑法第二百十二條所指之特種文書，如被告將他人之國
        民身分證影印，乃不變更原有文書之本質而就文書之內
        容加以更改，固然屬刑法所稱之「變造」特種文書之行
        為，惟仍必以「完成」該變更特種文書內容之行為，始
    　　有所謂變造之可言；苟未將身分證上之照片加以黏貼，
      　自始即未完成變造行為，而刑法第二百十二條復不處罰
        未遂及預備之行為，自無該條變造特種文書之適用。故
        本案扣案之丁○○身分證彩色影本二張，均未貼上照片
        ，上開身分證件固然經影印，惟既無照片在該身分證件
        上，則尚難基此即謂變造行為業已完成。故被告被訴共
        同變造特種文書之部分，該特種文書既未完成，並不該
        當於「變造」之要件，難認已該當刑法第二百十二條變
        造特種文書之構成要件。
（三）、證人即同案被告甲○○於警詢時之陳述，被告既然均不
        同意作為證據，依刑事訴訟法第一百五十九條第一項、
        第一百五十九條之五第一項之規定，原則上即不得作為
        本案裁判基礎之證據資料。檢察官又未證明「證人先前
        於警詢中之指述具有較可信之特別情況，且為證明犯罪
        事實存否所必要」此一外部情況要件，則證人之前開證
        述，並不符合刑事訴訟法第一百五十九條之二例外得作
        為證據之要件規定，而無法回復其證據能力。次按「證
    　　人、鑑定人依法應具結而未具結者，其證言或鑑定意見
      　，不得作為證據」，刑事訴訟法第一百五十八條之三定
        有明文。而同法第一百五十九條之一第二項雖規定，被
        告以外之人於偵查中向檢察官所為之陳述，除顯有不可
        信之情況者外，得為證據。惟該被告以外之人（含共同
        被告、共犯、被害人、證人等），於偵查中向檢察官所
        為之陳述，性質上仍屬傳聞證據（即審判外之陳述），
        然因檢察官依法有訊問被告、證人及鑑定人之權，證人
        、鑑定人且須「具結」，而檢察官向被告以外之人所取
        得之陳述，原則上均能遵守法律規定，不致違法取供，
        其可信性極高，為兼顧理論與實務，因而規定除顯有不
        可信之情況者外，得為證據（參考刑事訴訟法第一百五
        十九條之一立法理由）。但被告以外之人於偵查中向檢
        察官所為之陳述，仍應依法具結，始有證據能力，最高
        法院九十四年度臺上字第一六四四號判決參照。經查：
        證人甲○○於偵查中向檢察官所為之陳述，均係就待證
        事實有重要關係之親身知覺、體驗事實所為之陳述，即
        居於證人之地位，依上開規定，自應依同法第一百八十
        六條第一項規定命其具結，使證人知悉其有據實陳述之
        義務，以擔保其證言之真實性，該供述證據始具證據能
        力，惟檢察官並未踐行人證之法定訊問程序，揆諸前揭
        規定，上開檢察官訊問證人甲○○時依法應令其具結而
        未具結之訊問筆錄，均不得作為證據。
（四）、同案被告甲○○於本院審理時固以證人之身分具結證稱
        ：「（九十四年六月）九日被告戊○○拿給我支票，我
        才去開戶的」，「（你是九日開戶？）對」，「（六月
        九日去開戶，二張支票有無一起提示？）有」云云（見
        本院二卷第二九頁），復證稱：「（為何支票蓋的時間
        是六月十三日？）我是當日就提示進去，就是六月十日
        提示，銀行六月十三日說跳票」云云（見本院二卷第三
        二頁），姑且不論證人於本院審理時結證後，對於開戶
        、提示支票日期之證詞前後不一致而有嚴重之瑕疵，縱
        證人上開所述屬實，其係於九十四年六月九日自被告戊○○處取得上開支票二紙，並於同日（或十日）至臺灣
        中小企業銀行開元分行開戶後，惟查：經本院依職權向
        被告甲○○所指開戶之臺灣中小企業銀行查明其開戶紀
        錄，依客戶基本資料所載，係其係於九十四年六月九日
        開戶，並於九十四年六月十三日存入上開支票二紙，惟
        於同日即退票，有臺灣中小企業銀行開元分行九十四年
        十一月二十三日九十四開元字第三七二三號函附之客戶
        開戶資料及存提紀錄一紙附卷可佐，準此以觀，關於證
        人所言上開支票二紙之提示時間係九十四年六月九日（
        或十日），顯然均與臺灣中小企業銀行開元分行九十四
        年十一月二十三日九十四開元字第三七二三號函附之客
        戶開戶資料及存提紀錄一紙不符，足證被告甲○○上開
        所證述之詞難資憑信，實難資為對被告戊○○不利之認
        定，甚為灼然。
（五）、且查：檢察官用以證明被告戊○○有偽造有價證券之證
        據，尚有遭偽造之許富美支票二張、退票理由單、掛失
        止付票據提示人資料查報表影本各一紙（見偵一卷第七
        一頁至第七五頁），惟依各該證據之評價，僅得證明許
        富美之支票二張，其內容確遭他人以偽填金額及日期之
        方式加以偽造，然此部分究由何人？於何時？在何處偽
        造該二張支票？再藉以將該偽造後之支票於何時？在何
        處交由被告甲○○，使被告得向銀行職員行使該偽造之
        支票二張？依卷內所載資料詳加審酌，並無法證明該支
        票二張之金額及日期等內容，確係由被告戊○○所書寫
        ，申言之，上開支票二紙、退票理由單、掛失止付票據
        提示人資料查報表影本各一紙，均無法推認至使本院有
        「無庸置疑」之心證，足以確認支票二紙之日期及金額
        均係由被告戊○○所偽造，況且，本院依職權將上開支
        票二張送內政部警政署刑事警察局鑑定亦認為：「本案
        支票影本二紙筆跡與甲○○、戊○○、丁○○當庭書寫
        及平日筆跡書寫方式不同，且前者有做作之虞，尚難認
        定」乙節，有內政部警政署刑事警察局九十四年八月十
        二日刑鑑字○九四○一二一九四七號函附卷可佐，從而
        ，上開支票二紙之金額及日期既無法確認，關於金額及
        日期等內容究由何人所填寫乙節，顯然仍有合理之懷疑
        存在，致使本院就此部分無從形成對被告有罪之確信，
        根據【罪證有疑，利於被告】之證據法則，即不得遽為
        不利被告之判斷，因此，尚難以擬制或推測之詞入人於
    　　罪，而排除對於被告戊○○有利之認定。
四、綜上各情相互勾稽，公訴人認被告涉犯刑法第二百十二條及
    第二百零一條第一項罪嫌所憑之證據資料，經本院調查證據
    結果，關於刑法第二百十二條變造特種文書之行為並未完成
    ，而同法第二百零一條第一項之偽造有價證券罪部分，並不
    能證明係被告所為，此外，復無其他積極證據可資證明被告
    確有公訴人所指犯行，基於無罪推定原則，即應依法為被告
    無罪判決之諭知。
據上論斷，應依刑事訴訟法第二百九十九條第一項前段、第三百
零一條第一項，修正前刑法第五十六條、刑法第三百二十八條第
一項、第三百四十六條第三項、第一項、修正前刑法第二十六條
前段、刑法第二百零一條第一項、第三百零二條、修正前刑法第
八十七條第二項、第三項、第五十一條第五款、刑法第三十八條
第一項第二款，刑法施行法第一條之一，判決如主文。
本案經檢察官察佩容到庭執行職務。
中　　華　　民　　國　　96　　年　　　5　　月　　2　　日
　　　　　　刑事第十一庭  審判長法  官  張維君
　　　　　　　　　　　　　　　　法  官  陳威龍
　　　　　　　　　　　　　　　　法  官  黃翰義
以上正本證明與原本無異。
如不服本判決，應於收受送達後10日內向本院提出上訴書狀（應
附繕本）。
　　　　　　　　　　　　　　　　書記官　王麗鈞
中　　華　　民　　國　　96　　年　　5 　　月　　4 　　日
附錄本件論罪科刑法條全文：
中華民國刑法第201條（有價證券之偽造變造與行使罪）
意圖供行使之用，而偽造、變造公債票、公司股票或其他有價證
券者，處3年以上10年以下有期徒刑，得併科3千元以下罰金。
行使偽造、變造之公債票、公司股票或其他有價證券，或意圖供
行使之用，而收集或交付於人者，處1年以上7年以下有期徒刑，
得併科3千元以下罰金。
中華民國刑法第302條（剝奪他人行動自由罪）
私行拘禁或以其他非法方法，剝奪人之行動自由者，處5年以下
有期徒刑、拘役或3百元以下罰金。
因而致人於死者，處無期徒刑或7年以上有期徒刑，致重傷者，
處3年以上10年以下有期徒刑。
第 1 項之未遂犯罰之。
中華民國刑法第328條（普通強盜罪）
意圖為自己或第三人不法之所有，以強暴、脅迫、藥劑、催眠術
或他法，至使不能抗拒，而取他人之物或使其交付者，為強盜罪
，處5年以上有期徒刑。
以前項方法得財產上不法之利益或使第三人得之者，亦同。
犯強盜罪因而致人於死者，處死刑、無期徒刑或10年以上有期徒
刑；致重傷者，處無期徒刑或7年以上有期徒刑。
第 1 項及第 2 項之未遂犯罰之。
預備犯強盜罪者，處1年以下有期徒刑、拘役或3千元以下罰金。
中華民國刑法第346條（單純恐嚇罪）
意圖為自己或第三人不法之所有，以恐嚇使人將本人或第三人之
物交付者，處6月以上5年以下有期徒刑，得併科1千元以下罰金
。
以前項方法得財產上不法之利益，或使第三人得之者，亦同。
前二項之未遂犯罰之。
